臺灣板橋地方法院刑事判決　　　　　　　96年度訴字第2112號
公　訴　人　臺灣板橋地方法院檢察署檢察官
被　　　告　甲○○
　　　　　　　　　（現另案於臺灣臺北監獄臺北分監執行中）
上列被告因違反毒品危害防制條例案件，經檢察官提起公訴（96
年度毒偵字第2141號）及移送併案審理（臺灣板橋地方法院檢察
署96年度毒偵字第3061號、2780號），被告於準備程序中對被訴
之事實為有罪陳述，本院合議庭裁定由受命法官獨任行簡式審判
程序，並判決如下：
    主    文
甲○○施用第一級毒品，累犯，處有期徒刑壹年；減為有期徒刑
陸月；扣案海洛因伍拾貳包（合計淨重壹點柒伍公克）、海洛因
肆拾包（合計淨重壹點壹公克）均沒收銷燬，注射針筒肆支均
沒收；又施用第二級毒品，累犯，處有期徒刑陸月；減為有期徒
刑月；應執行有期徒刑捌月，扣案上開海洛因伍拾貳包（合計
淨重壹點柒伍公克）、上開海洛因肆拾包（合計淨重壹點壹公
克）均沒收銷燬，上開注射針筒肆支均沒收。
    事    實
一、甲○○有違反麻醉藥品管理條例、藥事法等前科，復於民國
    89年間，因持有第二級毒品案件，經本院以90年度易字第59
    0 號判決判處有期徒刑3 月確定，嗣於臺灣高等法院審理時
    撤回上訴確定，於91年3 月19日執行完畢；又於92年間，因
    施用第一、二級毒品案件，經本院以92年度訴字第2456號判
    決，分別判處有期徒刑7 月、3 月，應執行有期徒刑9 月確
    定；復於93年間，因施用第一、二級毒品案件，經本院以94
    年度訴字第2 號判決，分別判處有期徒刑8 月、4 月，應執
    行有期徒刑10月確定，上開2 案經接續執行，於95年5 月2
    日縮短刑期執行完畢（據此，本件構成累犯）；又於95年間
    ，因施用第一級毒品案件，經本院以95年度訴字第3977號判
    決判處有期徒刑8 月確定（尚在執行中，此部份不構成累犯
    ）；其間，曾於89年間，因施用毒品案件，經本院以89年毒
    聲字第1829號裁定送勒戒處所觀察、勒戒後，認有繼續施用
    毒品之傾向，由本院再以89年毒聲字第2139號裁定令入戒治
    處所施以強制戒治1 年，嗣經裁定停止戒治付保護管束，惟
    於保護管束期間違反保護管束應遵守事項情節重大，本院因
    以89年度毒聲字第7287號裁定撤銷停止戒治，令入戒治處所
    施以強制戒治，於90年12月19日強制戒治期滿，由臺灣板橋
    地方法院檢察署檢察官於90年1 月16日以91年度戒毒偵字第
    37號為不起訴處分確定；再於92年間，因施用毒品案件，經
    本院以92年度毒聲字第3332號裁定令入戒治處所施以強制戒
    治，嗣於93年1 月9 日因法律修正釋放出所，該次犯行並經
    檢察官以92年度毒偵字第3473號提起公訴，由本院以上開92
    年度訴字第2456號判決分別判處有期徒刑7 月、3 月，應執
    行有期徒刑9 月確定；詎其於90年12月19日接受前開強制戒
    治執行完畢後，5 年以內之92年、93年、95年間，竟均因施
    用毒品犯行，由本院分別以前開92年度訴字第2456號、94年
    度訴字第2 號、95年度訴字第3977號判處罪刑確定後；竟猶
    不知戒慎，另又基於反覆持續施用第一級毒品海洛因之單一
    行為決意，自96年2 月27日起至同年4 月5 日止，在臺北縣
    永和市○○路○ 段163 巷13弄18號1 樓居所，以將海洛因摻
    水置於針筒內注射身體之方式，平均每3 個小時施用1 次，
    反覆多次施用海洛因；另又基於反覆持續施用第二級毒品安
    非他命之單一行為決意，自96年3 月9 日起至同年4 月5 日
    上午止，在同前址，以將安非他命置於玻璃球內燒烤後吸食
    煙氣之方式，平均每2 天施用1 次，反覆多次施用安非他命
    ，嗣先後於如附表所示時地為警查獲（查獲時間、查獲機關
    、查獲地點、扣案物等，均詳如附表所示）。
二、案經臺北縣政府警察局新店分局報告臺灣板橋地方法院檢察
    署檢察官偵查起訴暨同署檢察官移送併案審理。
    理    由
一、認定犯罪事實所憑之證據及理由：
(一)、訊據被告對其在上揭時間、地點反覆多次施用第一級毒品海
    洛因、第二級毒品安非他命之事實，於本院審理中自白不諱
    ，而其先後3 次於如附表所示時地為警查獲時，同意接受員
    警採尿，經警將所採集被告尿液檢體送驗後，均呈嗎啡陽性
    反應；且其中於附表編號2 、3 所示時、地為警查獲時所採
    集尿液檢體尚另呈安非他命陽性反應，有臺灣尖端先進生技
    醫藥股份有限公司96年3 月7 日出具之濫用藥物檢驗報告、
    臺灣檢驗科技股份有限公司96年3 月26日出具之濫用藥物尿
    液檢驗報告、臺灣檢驗科技股份有限公司96年4 月24日出具
    之濫用藥物尿液檢驗報告、臺北市政府警察局偵辦毒品案件
    尿液檢驗委驗單、臺北縣政府警察局新店分局查獲毒品危害
    防制條例案被移送者姓名及代碼對照表、臺北縣政府永和分
    局查獲違反毒品危害防制調理案件犯嫌代碼對照表各1 份附
    卷足憑（見臺灣板橋地方法院檢察署96年度毒偵字第3061號
    偵查卷第14、15頁、96年度毒偵字第2141號偵查卷第20、55
    頁、96年度毒偵字第2780號偵查卷第18、51頁）；而被告於
    如附表編號2 所述時、地為警查獲時，所扣得白色粉末52包
    （合計淨重1.75公克），經鑑定，確含第一級毒品海洛因成
    分；其於如附表編號3 所述時、地為警查獲時，所扣得白色
    粉末40包（合計淨重1.31公克），經鑑定，前開白色粉末含
    第一級毒品海洛因成分等情，亦有法務部調查局96年5 月21
    日調科壹字第09623044690 號鑑定書、法務部調查局96年5
    月4 日調科壹字第09623038870 號鑑定通知書在卷可稽（見
    臺灣板橋地方法院檢察署96年度毒偵字第2141號偵查卷第56
    頁、臺灣板橋地方法院檢察署96年度毒偵字第2780偵查卷第
    49頁）；此外，並有如附表編號2 、3 所示被告所有供本件
    施用海洛因犯罪所用之注射針筒3 支、1 支計4 支注射針筒
    扣案為憑，俱徵被告前開自白應與事實相符，可以採信。
(二)、按毒品危害防制條例第23條之修正理由略為：受觀察、勒戒
    人或受強制戒治執行完畢釋放後5 年內再犯者，其再犯率甚
    高，原據以實施之觀察、勒戒及強制戒治既已無法收取其實
    效，爰施以刑事處遇…」。依上揭立法理由觀之，修正毒品
    危害防制條例就施用毒品者，祇於「初犯」及「5 年後再犯
    」2 種情形，有其追訴條件之限制，即須於初犯經觀察、勒
    戒或強制戒治釋放後，5 年內均無施用毒品之行為，始能認
    其前所實施之觀察、勒戒或強制戒治已足遮斷毒癮，而得於
    5 年後再犯時，再予適用初犯之規定，重行觀察、勒戒等程
    序。倘5 年內已經再犯，被依法追訴處罰，縱其第3 次（或
    第3 次以上）施用毒品之時間在初犯釋放5 年以後，即與「
    5 年後再犯」之情形有別；且因已於「5 年內再犯」，顯見
    其再犯率甚高，原實施觀察、勒戒或強制戒治，已無法收其
    實效，而無5 年戒斷期之存在，自無再經觀察、勒戒及強制
    戒治之必要，應得逕行追訴處罰。最高法院95年度臺非字第
    59號、95年度臺非字第65號判決意旨可供參照。據此，被告
    曾於89年間，因施用毒品案件，經本院89年毒聲字第1829號
    裁定命觀察、勒戒後，認有繼續施用毒品之傾向，經本院再
    以89年毒聲字第2139號裁定令入戒治處所施以強制戒治1 年
    ，嗣經裁定停止戒治付保護管束，惟竟於保護管束期間違反
    保護管束應遵守事項情節重大，由本院以89年度毒聲字第72
    87號裁定撤銷停止戒治，令入戒治處所施以強制戒治，於90
    年12月19日強制戒治期滿，由臺灣板橋地方法院檢察署檢察
    官於90年1 月16日以91年度戒毒偵字第37號為不起訴處分確
    定；又於92年間，因施用毒品案件，經本院以92年度毒聲字
    第3332號裁定令入戒治處所施以強制戒治，嗣於93年1 月9
    日因法律修正報結釋放出所，該次犯行並經檢察官以92年度
    毒偵字第3473號提起公訴，再由本院以上開92年度訴字第24
    56號判決分別判處有期徒刑7 月、3 月，應執行有期徒刑9
    月確定；詎其復於90年12月19日接受前開強制戒治執行完畢
    後5 年以內之92年、93年、95年間，均因施用毒品犯行，經
    本院分別以前開92年度訴字第2456號、94年度訴字第2 號、
    95年度訴字第3977號判處罪刑確定等情，有本院92年度訴字
    第2456號、94年度訴字第2 號、95年度訴字第3977號及臺灣
    高等法院被告前案紀錄表等在卷可稽，是雖被告前受強制戒
    治執行完畢之日距為本案施用毒品犯行時已相隔5 年以上，
    然揆諸前揭說明，被告於上開接受強制戒治執行完畢後5年
    內，仍因有施用毒品案件，經法院判處罪刑，即屬於「5 年
    內再犯」，顯見被告之再犯率甚高，原實施觀察勒戒，已無
    法收其實效，而無5 年戒斷期之存在，其本件施用毒品犯行
    自無再經觀察勒戒、強制戒治之必要，應逕予論罪科刑。綜
    上，本件事證已明，被告犯行堪以認定。
二、應適用之法律、科刑審酌事由及沒收物之處理：
(一)、核被告所為，係犯毒品危害防制條例第10條第1 項之施用第
    一級毒品罪及同條例第10條第2 項之施用第二級毒品罪；按
    前開條例第10條第1 項規定：「施用第一級毒品者，處6 月
    以上5 年以下有期徒刑。」，又同條例第11條第1、4項則分
    別規定：「持有第一級毒品者，處3 年以下有期徒刑、拘役
    或新臺幣5 萬元以下罰金。」、「持有毒品達一定數量者，
    加重其刑至2 分之1 ，其標準由行政院定之。」而依行政院
    於93年1 月7 日訂定之「轉讓持有毒品加重其刑之數量標準
    」第2 條第1 項第1 款規定，關於第一級毒品轉讓、持有淨
    重達5 公克以上者，加重其刑至2 分之1 。本件被告如附表
    所示時地為警查獲時所持有之第一級毒品即海洛因40包（合
    計淨重1.31公克）、海洛因52包（合計淨重1.75公克），合
    計之重量未逾加重其刑之標準（淨重5 公克），本無加重其
    刑之問題，附此敘明。又被告持有海洛因、安非他命之低度
    行為，為其施用之高度行為所吸收，不另論罪。
(二)、按連續犯之規定廢除後，對於部分習慣犯，例如竊盜、吸毒
    等犯罪，是否會因適用數罪併罰而使刑罰過重產生不合理之
    現象乙節，在實務運用上應可參考德、日等國之經驗，委由
    學界及實務以補充解釋之方式，發展接續犯之概念，對於合
    乎接續犯或包括一罪之情形，認為構成單一之犯罪，以限縮
    數罪併罰之範圍，用以解決上述問題，為此次刑法修正刪除
    第56條連續犯規定之立法理由所明載；又立法者針對特定刑
    罰規範之構成要件，已預設其本身係持續實行之複次行為，
    具備反覆、延續之行為特徵，故將之總括或擬製成一個構成
    要件之「集合犯」行為，因刑法評價上為構成要件之行為單
    數，應僅成立一罪。查毒品因具有成癮性、濫用性（此觀毒
    品危害防制條例第2 條之規定自明），立法實務首重以刑事
    處遇方式戒斷行為人毒癮，若無法收其實效，始依法追訴處
    罰（此觀毒品危害防制條例第20、23條之規定即明），故施
    用毒品本身具備反覆、延續之行為特徵，持續多次施用毒品
    始為此類犯罪之典型或常態，於刑法評價上，施用毒品應僅
    成立集合犯一罪（學者林鈺雄著「跨連新舊法之施用毒品行
    為—兼論行為單數與集合犯、接續犯概念之比較」，刊於95
    年7 月本土法學雜誌第84期第141 頁以下，亦採相同之見解
    ）。是有關行為人多次施用毒品之犯罪，本院基於前述施用
    毒品構成要件之反覆實行特徵，認為行為人如基於反覆實行
    之犯意，在密切接近之一定時、地，持續實行單次或複次之
    施用毒品行為，應僅成立集合犯一罪。據此，被告在如事實
    欄所述期間內，反覆多次持續施用第一、二級毒品，施用頻
    率則各為平均每3 個小時施用1 次及平均每2 天施用1 次等
    情，經被告於本院審理中供認在卷；佐以被告前曾因施用毒
    品犯行，經觀察勒戒、強制戒治，卻仍無法克制自己，再度
    於如上所述密切接近之時間、地點，施用第一、二級毒品多
    次，顯見被告本件多次施用第一、二級毒品犯行，乃均各出
    於反覆施用第一、二級毒品之單一行為決意至明，故在行為
    概念上，被告多次施用毒品海洛因、安非他命之行為，應均
    各評價認係包括一罪之集合犯，較符合社會通念及刑法學理
    。至檢察官雖僅就被告於96年3 月9 日上午9 時許及同日為
    警採集尿液前96小時內之某時，施用第一級毒品海洛因、第
    二級毒品安非他命之犯行提起公訴，惟被告其餘如犯罪事實
    欄所述施用第一、二級毒品犯行，與前揭經起訴論罪部分，
    各有包括一罪之集合犯關係，業如前述，且經檢察官移送併
    案審理，即為起訴效力所及，本院自應併予審理。又被告於
    90年間，因違反毒品危害防制條例案件，經本院以90年度易
    字第590 號判決判處有期徒刑3 月確定，嗣於臺灣高等法院
    審理時經撤回上訴確定，於91年3 月19日執行完畢；又於92
    年間，因施用第一、二級毒品案件，經本院以92年度訴字第
    2456號判決，分別判處有期徒刑7 月、3 月，應執行有期徒
    刑9 月確定；復於93年間，因施用第一、二級毒品案件，經
    本院以94年度訴字第2 號判決，分別判處有期徒刑8 月、4
    月，應執行有期徒刑10月確定，上開2 案接續執行，於95年
    5 月2 日縮短刑期執行完畢等情，有上開臺灣高等法院被告
    前案紀錄表附卷可參，其於有期徒刑執行完畢後5 年以內，
    故意再犯本件有期徒刑以上之罪，為累犯，就其前開所犯2
    罪，均應依刑法第47條第1 項規定，均各加重其刑。至其前
    開所犯2罪 ，犯意各別、行為互殊，應與分論併罰。
(三)、茲審酌被告素行、智識程度、犯罪動機、目的、手段、前已
    因施用毒品犯行，經執行觀察勒戒、強制戒治及刑罰執行，
    仍再為本件犯行，顯未知所戒慎，暨其施用毒品行為對於自
    身及社會所造成之危害程度非輕；其施用毒品之次數、頻率
    暨其施用期間甚長，然犯後已坦承犯行，態度尚佳等一切情
    狀，就其前開所犯2 罪，分別量處如主文所示之刑，並定其
    應執行之刑。又中華民國96年罪犯減刑條例業經立法院制定
    ，並經總統於96年7 月4 日公布，自96年7 月16日起生效，
    本件被告所犯前開2 罪之犯罪時間均在96年4 月24日以前，
    均合於上開減刑條例第2 條第1 項第3 款之規定，且均非同
    條例第3 條所定不得減刑之罪，是併依上開減刑條例規定均
    各減其2 分之1 之刑，暨定其應執行之刑。
(四)、扣案海洛因40包（合計淨重1.31公克）、海洛因52包（合計
    淨重1.75公克），因前開包裝袋與其內之毒品，二者在物理
    上難以析離，均應依毒品危害防制條例第18條第1 項前段規
    定沒收銷燬；扣案注射針筒計4 支為被告所有供本件施用海
    洛因犯罪所用之物，爰依刑法第38條第1 項第2 款規定沒收
    。
據上論斷，應依刑事訴訟法第273 條之1 第1 項、第299 條第1
項前段、毒品危害防制條例第10條第1 項、第2 項、第18條第1
項前段，刑法第11條、刑法第47條第1 項、第51條第5 款、第38
條第1 項第2 款，中華民國九十六年罪犯減刑條例第2 條第1 項
第3 款、第7條、第10條第1項，判決如主文。
本案經檢察官郭季青到庭執行職務。
中　　華　　民　　國　　96　　年　　8 　　月　　22　　日
　　　　　　　　　刑事第十九庭法  官  陳明偉
以上正本證明與原本無異。
如不服本判決應於送達後十日內向本院提出上訴狀。
                              書記官  強梅芳
中　　華　　民　　國　　96　　年　　8 　　月　　22　　日
附表：
┌──┬────┬──────┬──────┬──────┬─────┐
│編號│查獲時間│查獲機關    │查獲地點　　│扣案物品    │起訴、併案│
│    │        │            │            │            │案號      │
├──┼────┼──────┼──────┼──────┼─────┤
│ 1  │96年2月 │臺北市政府警│臺北縣永和市│無          │臺灣板橋地│
│    │27日下午│察局中山分局│中山路與永平│            │方法院檢察│
│    │5時30分 │            │路口        │            │署96年度毒│
│    │許      │            │            │            │偵字第3061│
│    │        │            │            │            │號        │
├──┼────┼──────┼──────┼──────┼─────┤
│ 2  │93年3月9│臺北縣政府警│臺北縣永和市│第一級毒品海│臺灣板橋地│
│    │日上午11│察局新店分局│保福路163巷 │洛因52包（合│方法院檢察│
│    │時50分許│            │13弄18號1樓 │計淨重1.75公│署96年度毒│
│    │        │            │            │克）、注射針│偵字第2141│
│    │        │            │            │筒3支       │號        │
├──┼────┼──────┼──────┼──────┼─────┤
│ 3  │96年4月 │臺北縣政府警│臺北縣永和市│第一級毒品海│臺灣板橋地│
│    │5日下午3│察局永和分局│保福路2段163│洛因40包（合│方法院以96│
│    │時許    │            │巷13弄18號1 │計淨重1.31公│年度毒偵字│
│    │        │            │樓          │克）、注射針│第2780號  │
│    │        │            │            │筒1支       │          │
└──┴────┴──────┴──────┴──────┴─────┘
附錄本案論罪科刑法條全文
毒品危害防制條例第10條第1項、第2項
施用第一級毒品者，處 6 月以上 5 年以下有期徒刑。
施用第二級毒品者，處 3 年以下有期徒刑。
毒品危害防制條例第18條第1項前段
查獲之第一、二級毒品及專供製造或施用第一、二級毒品之器具
，不問屬於犯人與否，均沒收銷燬之；查獲之第三、四級毒品及
製造或施用毒品之器具，無正當理由而擅自持有者，均沒入銷燬
之。但合於醫藥、研究或訓練之用者，得不予銷燬。
前項合於醫藥、研究或訓練用毒品或器具之管理辦法，由法務部
會同行政院衛生署定之。
